# 母公司新设立一家子公司算不算同一控制下企业合并

提问人：lisiqing 时间：2010-08-27 11:06:31
请问，母公司新设立一家子公司算不算同一控制下企业合并？

回答人：chenyiwei
合并报表和企业合并是两个存在联系但又有明显区别的概念。 会计上对企业合并的判断关键是：一方通过对另一方（需构成业务）
取得控制权而导致的报告主体变化。控制权的转移是判断的关键。母公司新设子公司，母公司控制的经济资源并未发生变化，所以不是企业合并。

回答人：chenyiwei
回复 7 楼 fanxu7788 的帖子按照财会函[2008]60号和财会便[2009]17号的原则处理。在上市公司合并报表层面，按反向交易（权益性交易）的原则处理，但不构成企业合并。

提问人：cheerfullife 时间：2012-02-17 09:49:30
回复 chenyiwei 的帖子
请教一下，若大宝公司（母公司）以其子公司甲的股权投资为对价与其他方出资新设一公司乙，并取得对乙公司的控制权。业务发生后，大宝公司为乙公司的母公司，乙公司为甲公司的母公司。 那么站在新设立的公司乙角度考虑，是否形成企业合并？若形成属于同一控制还是非同一控制？ 我个人感觉新设合并应不适用于企业合并，想不太明白这里的考虑思路。

回答人：chenyiwei
如果甲公司构成业务，则乙公司取得甲公司的控制权构成同一控制下的合并。

提问人：Elwyn 时间：2017-11-27 16:58:15
陈版你好，刚刚我又在论坛里搜索了一下，发现你回答母公司以部分资产与其全资子公司新设公司这种情况属于企业合并。这里的全资子公司和部分资产本来就属于母公司控制的，新设之后控制权并未变化，怎么又属于企业合并呢

回答人：chenyiwei
你的出处？另外这是否指在新设公司由全资子公司控制的情况下，对全资子公司而言属于企业合并？

提问人：Elwyn 时间：2017-11-27 22:33:33
看见陈版另一个帖子的总结： 1 、以非货币资产出资设立全资子公司，对投资方而言属于不具有商业实质的非货币性资产交换。设立非全资子公司，多数属于不具有商业实质的非货币性资产交换，但在一定条件下也可能具有商业实质。 2 、对于新设企业而言，接受母公司投资的非货币性资产构成业务的，按同一控制下企业合并处理；反之按购买资产处理。 3 、合并报表层面，应将投出资产的相关的评估增值予以抵销，恢复到账面价值计量（《讲解 2010 》P581） 4 、税务处理，不考虑有无商业实质问题，一般要求确认资产转让所得，除非符合财税[2009]59号文规定的特殊性税务处理的适用条件。
结合企业合并的定义：企业合并，是指将两个或者两个以上单独的企业合并形成一个报告主体的交易或事项。 个人对“2”的理解是：
母公司以构成业务的非货币性资产新设子公司，业务可以视同一个单独企业，合并方子公司以自身股权为对价取得母公司业务。 感觉有些不太对劲，还请陈版指正。

回答人：chenyiwei
你的理解基本合理。

提问人：Elwyn 时间：2017-11-28 12:30:30
那么还有 3 个问题想请教下陈版： 1 、子公司作为合并方，借方科目用的不是长投而是收到的资产，是因为这不是控股合并而是新设合并？ 2 、如果母公司投资的非货币性资产不构成业务，对于子公司而言属于以权益购买固定资产吗？如果是，是否需要按照《企业会计准则第 37 号——金融工具列报》进行披露？ 3 、非货币性资产交换要求其中包含的货币性资产不超过交易总额的25%，但是如果母公司同时以超过交易总额25%的货币性资产出资，此时对母公司而言这就算是正常的购销业务，需要按公允价值计量了吗？

回答人：chenyiwei
1 、是，因为这不形成母子公司关系。 2 、可以这样理解，在IFRS下认为这种情况是股份支付准则的规范范围（以自身权益工具换取资产），当然这个观念在国内被提及还比较少。 3 、非货币性资产交换准则的意义在于提出了“商业实质”概念，至于25%的比例并不是最重要的问题。

提问人：呼叫帮助 时间：2017-12-11 20:52:33
陈版：如果上市公司将业务剥离后以净壳定向增发收购A公司（构成业务）控股权，这里上市公司为净壳，这种合并是否构成反向并购？ chenyiwei回复 7 楼 fanxu7788 的帖子 按照财会函[2008]60号和财会便[2009]17号的原则处理。在上市公司合并报表层面，按反向交易（权益性交易）的原则处理，但不构成企业合并。 陈版，这里为什么不构成企业合并？

回答人：chenyiwei
上市公司保留的原有资产、负债不构成业务，因此对置入资产（会计上购买方）而言，被收购方不构成业务，也就不是企业合并。